臺灣板橋地方法院刑事判決　　　　　　　94年度訴字第1719號
公　訴　人　臺灣板橋地方法院檢察署檢察官
被　　　告　甲○○
指定辯護人　本院公設辯護人　丙○○
上列被告因強盜等案件，經檢察官提起公訴（九十四年度偵字第
一○八一○號），本院判決如下：
    主  文
甲○○未經許可，持有可發射子彈具有殺傷力之改造手槍，累犯
，處有期徒刑參年肆月，併科罰金新臺幣伍萬元，罰金如易服勞
役，以銀元參佰元即新臺幣玖佰元折算壹日。扣案改造手槍壹枝
（管制編號0000000000號，含彈匣壹個）及尚未試射
之土造子彈肆顆均沒收。又毀損門扇、逾越安全設備、攜帶兇器
竊盜未遂，因脫免逮捕而當場施以強暴、脅迫，處有期徒刑參年
拾月，扣案改造手槍壹枝（管制編號0000000000號，
含彈匣壹個）、尚未試射之土造子彈肆顆、已試射之土造子彈貳
顆、鐵撬壹枝及螺絲起子貳枝均沒收。應執行有期徒刑柒年，扣
案改造手槍壹枝（管制編號0000000000號，含彈匣壹
個）、尚未試射之土造子彈肆顆、已試射之土造子彈貳顆、鐵撬
壹枝及螺絲起子貳枝均沒收。
    事  實
一、甲○○前因竊盜及搶奪案件，經臺灣高等法院以八十三年度
    上訴字第三九○號判處有期徒刑一年三月確定，於民國八十
    三年十一月二十日執行完畢；又因竊盜案件，經本院以八十
    六年度易字第四七八八號判處有期徒刑七月確定，復同因竊
    盜案件，經本院以八十六年度易字第五四六○號判處有期徒
    刑一年確定，以上宣告之二罪刑經接續執行，於八十八年二
    月二十八日因假釋期滿未經撤銷而視為執行完畢（就本件未
    經許可持有改造手槍及土子彈部分構成累犯）。其另因竊盜
    案件，經本院以八十八年度易字第三九八四號判處有期徒刑
    三年確定；又因詐欺案件，經本院以八十九年度易字第一七
    九三號判處有期徒刑十月確定；再因違反槍砲彈藥刀械管制
    條例案件，經本院以八十九年度易字第一九○六號判處有期
    徒刑三月確定；其後尚因違反毒品危害防制條例案件，經本
    院以八十九年度易字第一六五二號判處有期徒刑五月確定；
    以上所處罪刑經定應執行刑為有期徒刑四年二月，並與其另
    因妨害自由案件經本院以八十九年度易字第三三一號判處拘
    役五十日確定之刑接續執行，甫於九十三年十月十六日因假
    釋期滿未經撤銷而視為執行完畢（以上除拘役之執行部分外
    ，餘構成累犯）。
二、詎甲○○猶不知悛悔，明知年籍不詳綽號「阿貴」之成年男
    子所持有可發射子彈具有殺傷力之改造手槍乙枝（含彈匣乙
    個，查獲後編定槍枝管制編號為0000000000號）
    及土造子彈六顆，係槍砲彈藥刀械管制條例所規定非經中央
    主管機關許可不得持有之槍械及子彈，竟仍因「阿貴」以需
    款孔急為由央其收購，而於八十八年九月間某日，在臺北縣
    土城市○○路堤防某處，以新臺幣五萬元之價格購入，並隨
    即於同地點之竹林內挖洞藏置而持有之，嗣於九十四年農曆
    新年期間，因與他人發生商業糾紛，乃又取出上開槍彈備用
    。
三、又甲○○因需款孔急，乃意圖為自己不法之所有，於九十四
    年六月二十一日十七時三十分許，攜帶上開槍彈及鐵撬乙支
    、螺絲起子二支等足供為兇器使用之物，至乙○○位於臺北
    縣板橋市○○○路一○二巷三號五樓之住處外，自該屋陽臺
    所設之鐵欄杆外側攀爬進入陽臺後，隨即進入該屋（侵入住
    宅部分未據告訴），並將屋內五個房間房門上之喇叭鎖以所
    攜帶之鐵撬破壞後逐一搜索，於尚未搜得財物之際，在四樓
    之乙○○與吳春萍夫婦經由該屋所設監視器發覺，隨即上樓
    阻止並抓住甲○○欲以現行犯逮捕之，甲○○為脫免逮捕，
    當場以徒手之方式與乙○○扭打，並自所攜帶之袋子內取出
    上開改造手槍（其內未裝填子彈）指向乙○○脅迫乙○○放
    手，然為乙○○將該改造手槍打落，吳春萍則自外招喚鄰人
    協助壓制逮捕，過程中甲○○又張口咬吳春萍左前臂，致吳
    春萍左前臂受有咬傷合併輕微瘀腫之傷害，而乙○○手部亦
    受有瘀青之傷害（傷害部分均未據告訴）。嗣警據報到場逮
    捕甲○○，並扣得其所有之上開改造手槍乙枝（含彈匣乙個
    ）、土造子彈六顆、鐵撬乙枝及螺絲起子二枝等物。
四、案經臺北縣政府警察局板橋分局報告臺灣板橋地方法院檢察
    署檢察官偵查起訴。
    理  由
一、犯罪事實之認定：
  (一)未經許可持有改造手槍與土造子彈部分：
    1.前揭未經許可而持有改造手槍及土造子彈之犯罪事實與查
      獲過程，迭據被告甲○○於警詢、偵查及本院審理中均自
      白不諱在卷，復有扣案改造手槍乙枝（含彈匣乙個，查獲
      後編定槍枝管制編號為0000000000號）及土造
      子彈六顆可資佐證，堪信被告前開自白應與事實相符。
    2.又扣案槍枝及子彈經囑託內政部警政署刑事警察局鑑定結
      果，槍支部分係由仿WALTHER 廠PPK/S 型半自動手槍製造
      之金屬玩具手槍換裝土造金屬槍管而成之改造手槍，機械
      性能良好，可擊發適用之子彈，具殺傷力；另子彈部分均
      係具直徑七點七釐米金屬彈頭之土造子彈，經採樣二顆試
      射，俱可擊發，均具殺傷力，此有該局九十四年七月二十
      六日刑鑑字第○九四○一○一七七五號槍彈鑑驗書附卷可
      稽。
    3.此外，復有拍攝扣案改造玩具手槍及子彈之相片二幀附卷
      可稽，此部分事證已臻明確，被告如事實欄所載未經許可
      而持有具殺傷力之改造手槍與土造子彈之犯行，已足認定
      ，應予依法論科。
  (二)竊盜並當場施強暴脅迫部分：
    1.訊之被告甲○○對於上揭攜帶槍彈及鐵撬、螺絲起子等工
      具至被害人乙○○住處行竊，尚未得手時即遭發覺而與乙
      ○○發生扭打並取出改造手槍欲迫使放手，且亦有咬傷被
      害人吳春萍之手臂等事實，固為坦認不諱，惟仍矢口否認
      有何因竊盜而當場施強暴脅迫之犯行，辯以當時尚未開始
      搜取屋內財物即為乙○○發覺並為其自背後抓住，伊為逃
      離乃與之扭打，並取出未裝填子彈之改造手槍欲嚇阻乙○
      ○，然為乙○○趁隙打落踢走，嗣吳春萍偕三、四名不詳
      之人共同將伊壓在地上，伊因頸部被勒透不過氣，不得已
      方張口咬傷吳春萍云云。
    2.經查：
      (1)被告甲○○因需款孔急，乃意圖為自己不法之所有，於
        九十四年六月二十一日十七時三十分許，攜帶上開槍彈
        及鐵撬乙枝、螺絲起子二枝等物，至被害人乙○○位於
        臺北縣板橋市○○○路一○二巷三號五樓之住處外，自
        該屋陽臺所設之鐵門外側攀爬進入，隨即進入該屋，並
        將屋內五個房間房門上之喇叭鎖以所攜帶之鐵撬破壞後
        逐一查看屋內情形，於尚未動手翻找而取得財物之際，
        在四樓之乙○○與吳春萍夫婦經由該屋所設監視器發覺
        ，隨即上樓阻止並抓住被告，被告為求逃離，當場以徒
        手之方式與乙○○扭打，並自所攜帶之袋子內取出上開
        改造手槍（其內未裝填子彈）指向乙○○脅迫乙○○放
        手，然為乙○○將該改造手槍打落，吳春萍則自外招喚
        鄰人協助壓制，過程中被告又張口咬吳春萍左前臂，致
        吳春萍左前臂受有咬傷合併輕微瘀腫之傷害，而乙○○
        手部亦受有瘀青之傷害等情，業據被告坦認無訛，核與
        被害人乙○○與吳春萍於警詢及偵查中之證述一致，復
        有卷附亞東紀念醫院診斷證明書乙紙、現場相片六幀、
        拍攝其所攜槍彈、鐵撬及螺絲起子等物之相片二幀、監
        視器翻拍相片四幀及監視錄影帶乙捲，與扣案改造手槍
        乙枝、鐵撬乙枝及螺絲起子二枝可為佐證，堪為認定。
      (2)被告雖否認上述竊盜行為遭發覺後有何當場施強暴脅迫
        之犯行，並以前開情詞置辯，惟查：
        被告進入上開房屋後，將屋內五個房間房門上之喇叭
          鎖逐一破壞並查看屋內情形，前四個房間內均無財物
          ，至第五個房間時雖發覺房內有財物，惟尚未動手翻
          找即為乙○○等發覺而停止，此經被告於本院審理中
          自承明確在卷（參本院審判筆錄第四頁）。被告雖未
          動手翻找屋內物品，然已進入屋內各房間開始逐一觀
          察尋找屋內可為竊取之財物，仍屬搜索財物之行為，
          不因其是否實際動手翻找而有所異，故其業已開始著
          手於竊盜之行為，已足認定。
        被告於欲為逃離之際，為乙○○自背後抓住後，始與
          之扭打，並致乙○○受有瘀青之傷害，已如前述，則
          此扭打之行為核屬腕力之施加，其理甚明。又被告於
          扭打之中取出之改造手槍雖未裝填子彈，然乙○○在
          與被告扭打衝突過程中，顯無法細察該槍枝之狀況而
          得知此情，而槍枝係殺傷力強大之武器，此為社會週
          知之事實，故持以指向他人，客觀上即屬傷害或殺人
          等惡害之通知，況被告亦坦承此舉係為嚇阻乙○○放
          手所為，自不因該槍枝事實上是否裝填子彈而有所異
          。再者，被告咬吳春萍手臂之行為亦屬腕力之施加，
          當無疑義，被告雖辯稱係因被壓制過程中頸部被勒住
          無法呼吸，不得已方張口咬吳春萍之手臂云云，惟被
          告於警詢及偵查中並未為如此之辯解，甚於偵查中尚
          明白表示不知有咬傷吳春萍之事（參偵查卷第四十八
          頁），然茍其確係因無法呼吸而不得已咬被害人，自
          必記憶甚明，斷無在偵查中供述不知其事之理，是其
          於本院審理中突為此項辯解，不惟前後供述不一，復
          與事理不符，此外又無其他事證可資佐憑，諒屬事後
          圖卸之詞，無足採信。
        乙○○、吳春萍因即時發覺被告行竊而當場壓制拘束
          其行動自由，係對竊盜犯罪現行犯之逮捕行為，合於
          刑事訴訟法第八十八第一項所定不問何人得逕行逮捕
          現行犯之要件，自屬合法之行為。而被告係為逃避陳
          忠林、吳春萍之合法逮捕，而與乙○○扭打、持槍嚇
          阻乙○○及咬傷吳春萍，核為不法腕力之施加及惡害
          通知，而屬強暴及脅迫之行為。
      (3)綜上所述，被告所為置辯，容無可採，本件事證明確，
        被告於行竊開始著手而尚未得手之際，為脫免逮捕而當
        場施強暴脅迫之行為，堪為認定，亦應依法論科。
二、論罪科刑之法律適用：
  (一)被告持有上開槍彈後，槍砲彈藥刀械管制條例於九十四年一
    月二十六日修正公布，並於同年月二十八日施行（下稱為修
    正後槍砲彈藥刀械管制條例），其中第四條第一項第一款關
    於「其他可發射金屬或子彈具有殺傷力各式槍砲」之槍砲定
    義規定並無變更，而原第十一條第四項關於未經許可持有其
    他可發射金屬或子彈具有殺傷力各式槍砲罪之規定則經刪除
    ，並改列於修正後第八條第四項，法定刑亦由原定之「一年
    以上七年以下有期徒刑，併科新臺幣七百萬元以下罰金」，
    提高修正為「三年以上十年以下有期徒刑，併科新臺幣七百
    萬元以下罰金」。按以玩具手槍改造而成可發射子彈具有殺
    傷力之槍枝，核屬槍砲彈藥刀械管制條例第四條第一項第一
    款所定之「其他可發射子彈具有殺傷力之槍砲」。又未經許
    可無故持有可發射子彈具有殺傷力之槍枝、子彈，其持有之
    繼續，為行為之繼續，亦即一經持有該槍彈，罪即成立，但
    其完結須繼續至持有行為終了時為止，則持有該槍彈行為，
    自亦屬行為之繼續，其犯罪之完結須繼續至持有行為終了時
    ，是以持有槍砲及子彈之犯罪為繼續犯，於其終止持有之前
    ，犯罪行為仍在繼續實施之中，其間法律縱有變更，但其行
    為既繼續實施至新法施行以後，自無行為後法律變更之可言
    ，最高法院亦著有八十九年度臺非字第一八六號判例可資參
    照。本件被告持有改造手槍及土造子彈之行為固始於槍砲彈
    藥刀械管制條例修正之前，然其持有行為既延續至該條例修
    正施行時仍未終止，循據上開說明，其持有犯罪行為自仍在
    繼續中，無行為後法律變更之可言，而應逕依槍砲彈藥刀械
    管制條例修正後關於未經許可持有其他可發射金屬或子彈具
    有殺傷力各式槍砲與子彈之罪名論處。次按被告已開始著手
    竊盜之行為而未竊得財物，其竊盜行為仍屬未遂。又住宅之
    鐵欄杆等設備，係屬防閑之作用，核屬刑法第三百二十一條
    第一項第二款所定之安全設備；另門鎖為安全設備之一種，
    被告毀壞門鎖行竊，自應論以刑法第三百二十一條第一項第
    二款之毀壞安全設備竊盜罪，惟此處所謂門鎖，係指附加於
    門上之鎖而言，至毀壞構成門之一部之鎖（如司畢靈鎖），
    則應認為毀壞門扇，最高法院六十四年度第四次刑庭庭推總
    會議決議(一)可資參照，是以本件被告破壞各房門上之喇叭鎖
    核為破壞門扇之行為。再者被告行竊時攜帶之槍彈具有殺傷
    力，已如前述，而鐵撬及螺絲起子均以金屬製成，質地堅硬
    ，如以之攻擊人體，客觀上顯足以造成相當之傷害，堪認上
    開槍、彈、鐵撬及螺絲起子均具殺傷力而足供兇器之使用。
  (二)核被告所為，係犯修正後槍砲彈藥刀械管制條例第八條第四
    項之罪（未經許可持有其他可發射子彈具有殺傷力之改造手
    槍之部分）、同條例第十二條第四項之罪（未經許可持有子
    彈之部分）及刑法第三百三十條第二項、第一項之加重準強
    盜未遂罪（攜帶兇器、毀損門扇、逾越安全設備竊盜未遂，
    因脫免逮捕而當場施以強暴脅迫之部分）。其以一個持有行
    為同時觸犯上開修正後槍砲彈藥刀械管制條例第八條第四項
    之罪及同條例第十二條第四項之罪二罪名，為想像競合犯，
    應依刑法第五十五條之規定從其中較重之同條例第八條第四
    項之未經許可持有改造手槍罪論處。又被告持有上開槍彈係
    於八十九年間應他人要求價購而取得，並非為本件加重準強
    盜犯罪使用之目的而購入持有，自與所犯加重準強盜未遂罪
    部分無方法結果或目的手段之牽連犯關係；是其所犯修正後
    槍砲彈藥刀械管制條例第八條第四項之未經許可持有改造手
    槍罪及刑法第三百三十條之加重準強盜未遂罪二罪間，犯意
    各別，行為互殊，應予分論併罰，公訴人認該二罪間具牽連
    犯之裁判上一罪關係，容有詰誤，附此指明。又被告加重準
    強盜部分尚屬未遂，依刑法第二十六條定應按既遂之刑減輕
    之。再者被告前因竊盜及搶奪案件，經臺灣高等法院以八十
    三年度上訴字第三九○號判處有期徒刑一年三月確定，於八
    十三年十一月二十日執行完畢；又因竊盜案件，經本院以八
    十六年度易字第四七八八號判處有期徒刑七月確定，復同因
    竊盜案件，經本院以八十六年度易字第五四六○號判處有期
    徒刑一年確定，以上宣告之二罪刑經接續執行，於八十八年
    二月二十八日因假釋期滿未經撤銷而視為執行完畢，此有臺
    灣高等法院被告前案紀錄表附卷可據，其於上開有期徒刑執
    行完畢後五年以內再犯本件最重本刑為有期徒刑以上之未經
    許可持有改造手槍罪，為累犯，應就該罪部分依刑法第四十
    七條之規定加重其刑；另其因竊盜案件，經本院以八十八年
    度易字第三九八四號判處有期徒刑三年確定，又因詐欺案件
    ，經本院以八十九年度易字第一七九三號判處有期徒刑十月
    確定，再因違反槍砲彈藥刀械管制條例案件，經本院以八十
    九年度易字第一九○六號判處有期徒刑三月確定，其後尚因
    違反毒品危害防制條例案件，經本院以八十九年度易字第一
    六五二號判處有期徒刑五月確定，以上所處罪刑經定應執行
    刑為有期徒刑四年二月，並於其另因妨害自由案件經本院以
    八十九年度易字第三三一號判處拘役五十日確定之刑接續執
    行，甫於九十三年十月十六日因假釋期滿未經撤銷而視為執
    行完畢，此亦有臺灣高等法院被告前案紀錄表附卷足參，其
    於上開有期徒刑執行完畢後，五年以內再犯本件最重本刑為
    有期徒刑以上之未經許可持有改造手槍罪及加重準強盜未遂
    罪，為累犯，均應依刑法第四十七條之規定加重其刑（按就
    所犯未經許可持有改造手槍罪部分，雖始於被告上開有期徒
    刑執行完畢前，然其行為既繼續至上開有期徒刑執行完畢後
    五年內之期間，仍構成累犯，最高法院三十三年上字第一五
    七七號判例可資參照），其中就所犯加重準強盜未遂部分，
    並依法先加重後減輕之。
  (三)爰審酌被告有如事實欄所載之前科紀錄，有臺灣高等法院被
    告前案紀錄表在卷可稽，素行不佳，智識程度為高中肄業（
    參被告警詢筆錄教育程度欄之記載），因需款孔急而為本件
    犯行，動機容有可議，所用之毀越安全設備及安全設備、攜
    帶兇器等手段，較之一般竊盜行為情節為重，復為脫免逮捕
    而對被害人施強暴脅迫，惡性非輕，所持有之槍彈復具高度
    之危險性，所造成之被害人與社會治安之危害堪認甚鉅而不
    宜輕縱，惟於審理中能直承犯行，犯罪後態度尚非不佳等一
    切情狀，分別量處如主文所示之刑，並定其應執行之刑，以
    資懲儆。
  (四)扣案改造手槍乙支（槍枝管制編號：0000000000
    號）及尚未試射之土造子彈四顆，均為違禁物，應依刑法第
    三十八條第一項第一款併予以宣告沒收。另扣案於鑑定時經
    試射之土造子彈二顆，雖因已於鑑定時試射而不具子彈之功
    能，非違禁物，性質上復不屬所犯非法持有子彈罪所用之物
    ，然試射前既經被告於行竊之際與上開改造手槍併同攜帶而
    構成攜帶兇器之加重條件，仍為本件加重準強盜未遂犯罪所
    用之物，復為被告購得而所有之物，自應依刑法第三十八條
    第一項第二款之規定，於所犯加重準強盜未遂犯罪之罪名宣
    告項下併為沒收之宣告。另扣案鐵撬乙枝及螺絲起子二枝，
    均為被告所有並於所為加重準強盜未遂犯罪所攜帶之物，業
    經被告自陳明確在卷核屬，亦屬供本件加重準強盜未遂犯罪
    所用之物，應同依刑法第三十八條第一項第二款之規定併為
    沒收之諭知。
據上論斷，應依刑事訴訟法第二百九十九條第一項前段、修正後
槍砲彈藥刀械管制條例第八條第四項、第十二條第四項，刑法第
十一條前段、刑法第三百三十條第二項、第一項、第五十五條、
第二十六條、第四十七條、第五十一條第五款、第三十八條第一
項第一款、第二款，判決如主文。
本案經檢察官曾文鐘到庭執行職務。
中　　華　　民　　國　　94　　年　　11　　月　　15　　日
                  刑事第十庭  審判長法　官  侯  志  融
                                    法  官  張  宏  節
                                    法  官  楊  博  欽
以上正本證明與原本無異
如不服本判決應於送達後10日內向本院提出上訴狀
                                    書記官　曾  美  滋
中　　華　　民　　國　　94　　年　　11　　月　　15　　日
附錄本案論罪科刑法條全文：
九十四年一月二十六日修正公布槍砲彈藥刀械管制條例
第八條
  未經許可，製造、販賣或運輸鋼筆槍、瓦斯槍、麻醉槍、獵槍
  、空氣槍或第四條第一項第一款所定其他可發射金屬或子彈具
  有殺傷力之各式槍砲者，處無期徒刑或五年以上有期徒刑，併
  科新臺幣一千萬元以下罰金。
  未經許可，轉讓、出租或出借前項所列槍枝者，處五年以上有
  期徒刑，併科新臺幣一千萬元以下罰金。
  意圖供自己或他人犯罪之用，而犯前二項之罪者，處無期徒刑
  或七年以上有期徒刑，併科新臺幣1 千萬元以下罰金。
  未經許可，持有、寄藏或意圖販賣而陳列第一項所列槍枝者，
  處三年以上十年以下有期徒刑，併科新臺幣七百萬元以下罰金
  。
  第一項至第三項之未遂犯罰之。
第十二條
  未經許可，製造、販賣或運輸子彈者，處一年以上七年以下有
  期徒刑，併科新台幣五百萬元以下罰金。
  未經許可，轉讓、出租或出借子彈者，處六月以上五年以下有
  期徒刑，併科新台幣三百萬元以下罰金。
  意圖供自己或他人犯罪之用，而犯前二項之罪者，處三年以上
  十年以下有期徒刑，併科新台幣七百萬元以下罰金。
  未經許可，持有、寄藏或意圖販賣而陳列子彈者，處五年以下
  有期徒刑，併科新台幣三百萬元以下罰金。
  第一項至第三項之未遂犯罰之。
中華民國刑法第三百二十九條
  竊盜或搶奪，因防護贓物、脫免逮捕或湮滅罪證而當場施以強
  暴、脅迫者、以強盜論。
中華民國刑法第三百三十條
  犯強盜罪而有第三百二十一條第一項各款情形之一者，處七年
  以上有期徒刑。
  前項之未遂犯罰之。
